臺灣高等法院民事裁定　　　　　　　　　99年度抗字第1709號
抗　告　人　　陳麗雲
　　　　　　　陳明謙
　　　　　　　陳秀泉
　　　　　　　陳秀龍
　　　　　　　陳秀庭
　　　　　　　陳明堂
　　　　　　　陳麗蘋
　　　　　　　陳明源
　　　　　　　陳明俊
　　　　　　　胡彩英
共同代理人　　胡彩秀
復代理人　　　沈永宏律師
相　對　人　　廖繼勇
上列當事人間聲明異議事件，對於中華民國99年9月28日臺灣臺
北地方法院99年度執事聲字第77號裁定提起抗告，本院裁定如下
：
    主  文
原裁定廢棄。
相對人在原法院之異議駁回。
抗告程序費用由相對人負擔。
    理  由
一、按執行名義為確定終局判決者，除當事人外，對於訴訟繫屬
    後為當事人之繼受人及為當事人或其繼受人占有請求之標的
    物者；或為他人而為原告或被告者之該他人及訴訟繫屬後為
    該他人之繼受人，及為該他人或其繼受人占有請求之標的物
    者，亦有效力。前項規定，於第4條第1項第2款至第6款規定
    之執行名義，準用之，強制執行法第4條之2定有明文。次按
    民法第242條規定之代位權，其債權人得以自己名義代位行
    使者，為債務人之權利而非自己之權利，若債務人並無該項
    權利，債權人自無代位行使之可言（最高法院88年度台上字
    第1447號裁判意旨參照）。
二、本件相對人於民國（下同）91年4月19日曾以原法院85年度
    訴字第2462號和解筆錄、原法院91年2月28日所核發北院錦
    88民執酉字第7225號債權憑證、89年6月16日債權讓與契約
    書為執行名義，主張原執行債權人徐志偉依原法院88民執酉
    字第7225號債權憑證負欠第三人陳王雪航新臺幣（下同）2
    千萬元，另陳王雪航為清償對伊750萬元以上債務，乃依上
    開債權讓與契約書，將前揭債權憑證權利讓與伊，伊乃代位
    徐志偉就原法院72年度民乙執第11016號強制執行事件，聲
    請對抗告人胡彩英、陳明謙、陳明俊、陳明源、陳明堂、陳
    秀泉、陳秀庭、陳秀龍、陳麗雲（誤載為陳秀雲）、陳麗蘋
    財產繼續強制執行等語，固提出和解筆錄、債權憑證、債權
    讓與契約書為證（影本見原審卷第3-9頁，原件見原法院執
    行卷13-2宗64-76頁）。惟查：
    (一)徐志偉曾於72年11月7日以票號0000000、0000000號支票
      正本，面額分別為4千萬元、2千萬元之債權證明具狀向原
      法院以72年民執乙字第11016號事件聲明參與分配，該參
      與分配之聲明於72年12月12日通知陳國祺後，陳國祺已於
      72年12月13日聲明異議，原法院乃通知徐志偉於通知後10
      日內為起訴之證明，徐志偉收受通知後未於10日內向原法
      院為起訴之證明，此據本院調卷查明屬實（見原法院執行
      卷1-1宗），是依85年10月9日修正前強制執行法第36條規
      定，其聲明之債權自不得列入陳國祺執行後所得款項，予
      以分配。
    (二)徐志偉復於72年12月10日持原法院72年訴字第1619號判決
      書（判命陳秀泉、陳明謙、陳國祺、胡彩英、盧秋拔連帶
      給付3千萬元本息）為執行名義（下稱原執行名義）及上
      開支票影本2紙，以陳國祺為相對人即債務人，聲請原法
      院准以72年度民執戊字第10145號就原法院72年民執乙字
      第11016號事件參與分配（見原法院執行卷第5-2宗），其
      中就前揭支票影本面額共6千萬元債權部分，原法院仍通
      知徐志偉於通知後10日內為起訴之證明，徐志偉收受通知
      後未於10日內向原法院為起訴之證明，此據本院調卷查明
      屬實（見原法院執行卷5-2宗），是前揭說明，該6千萬元
      支票債權部分，自不得列入陳國祺執行後所得款項，予以
      分配。是徐志偉僅能就前揭判決所命3千萬元本息給付部
      分列入分配，換言之徐志偉之執行債權僅原執行名義所示
      之3千萬元本息。
    (三)債務人陳國祺嗣於72年12月27日死亡，有死亡診斷書在卷
      足憑（見原法院執行卷12-2宗第81頁）。而抗告人復為陳
      國祺繼承人為渠等所不爭，並有繼承系統表、戶籍謄本附
      卷可查（見原法院執行卷2-1宗第280-284頁）。是徐志偉
      自得依原執行名義對抗告人續為強制執行。徐志偉後於74
      年1月4日與陳坤松簽訂債權讓與契約書，將2,394萬6,594
      元本息債權讓與陳坤松，並將讓與事實通知抗告人及向原
      法院陳報，並檢附送達回執（見原法院執行卷2-1宗第191
      -195、201-210頁），依前揭法文規定，要無不合。而陳
      坤松確已自任為債權人，於75年6月27日向原法院為聲請
      執行（見原法院執行卷2-1宗第261頁），惟嗣於81年9月
      23日撤回該強制執行聲請（見原法院執行卷12-6宗11頁）
      。
    (四)又徐志偉讓與陳坤松之上開債權後縱仍有賸餘債權，惟徐
      志徫復已於78年5月3日聲請「撤回強制執行聲請」，此有
      執行筆錄附卷可查（見原法院執行卷2-6宗第177頁，委任
      狀及徐志偉華僑印鑑證明書見同卷宗第175-176頁，另見
      同卷宗第274頁駐外單位認證之委任書）。後徐志偉再行
      委任陳王雪航於81年9月23日撤回該強制執行（見原法院
      執行卷12-6宗第5頁，委任狀見同卷宗第9頁，另有駐外單
      位認證之授權書見同卷宗第79頁）。嗣徐志偉再行委任陳
      王雪航於87年5月13日向原法院表明撤回該強制執行，此
      有執行筆錄在卷足按（見原法院執行卷11-22宗倒數第2頁
      ，經駐外單位認證授權書見同卷宗倒數第1頁）。
    (五)依前所述，徐志偉就原法院72年度民執乙第11016號強制
      執行事件，應已於78年5月3日即生撤回效力。徐志偉既就
      上開強制執行事件撤回，自無所謂聲請原法繼續強制執行
      之權利，乃相對人以前揭和解筆錄、債權憑證、債權讓與
      契約書為執行名義，主張代位徐志偉就原法院72年度民執
      乙第11016號強制執行事件，聲請就抗告人財產繼續強制
      執行，揆之前揭說明，於法未符，不應准許。
    (六)至相對人雖持有本院94年度上字第59號和解筆錄（見原審
      卷第376-377頁），惟該和解筆錄當事人僅為相對人及抗
      告人胡彩秀2人而已。縱依該和解筆錄抗告人胡彩秀尚未
      履行給付義務，惟此乃相對人是否得以該和解筆錄為執行
      名義，並於繳納執行費後，另行向抗告人胡彩秀聲請強制
      執行問題，尚與相對人是否得代位徐志偉就原法院72年度
      民執乙第11016號強制執行事件，聲請繼續強制執行無涉
      ，附此說明。
三、從而，本件相對人聲請代位徐志偉繼續強制執行，顯非合法
    。原法院司法事務官為駁回相對人繼續強制執行聲請之處分
    ，並無違誤，原法院廢棄司法事務官上開處分，即有未洽。
    抗告意旨指摘原裁定不當，聲明廢棄，為有理由，爰將原裁
    定廢棄，改裁定如主文第2項所示。
四、據上論結，本件抗告為有理由。依強制執行法第30條之1，
    民事訴訟法第492條、第95條、第78條，裁定如主文。
中    華    民    國   100    年    5     月    10    日
                  民事第二十庭
                        審判長法  官  張  蘭
                              法  官  黃莉雲
                              法  官  王漢章
正本係照原本作成。
本裁定除以適用法規顯有錯誤為理由外，不得再抗告。如提起再
抗告，應於收受後10日內委任律師為代理人向本院提出再抗告狀
。並繳納再抗告費新台幣１千元。
中    華    民    國   100    年    5     月    10    日
                              書記官  林淑貞